【裁判字號】    87,訴,177
【裁判日期】    891025
【裁判案由】    偽造文書
【裁判全文】
臺灣桃園地方法院刑事判決                          八十七年度訴字第一七七號
    公  訴  人  臺灣桃園地方法院檢察署檢察官
    被      告  乙○○
    選任辯護人  丙○○
                甲○○
                丁○○
右列被告因偽造文書案件，經檢察官提起公訴（八十六年度偵字第一四一五七號、第
一五三八八號），及移送併辦（八十七年度偵字第二五六三號、第五五二四號、第六
五七二號），本院判決如左：
        主  文
乙○○無罪。
        理  由
一、公訴意旨略以：被告乙○○係台北市○○路○段五十一號三樓之六嘉亨科技有限
    公司（下以稱嘉亨公司）負責人，嘉亨公司於八十五年九月十八日、十月十一日
    、十二月七日及八十六年一月廿四日，陸續自香港、德國等地進口ＳＯＮＹ及Ｆ
    ＵＪＩＴＳＵ、ＰＨＩＬＩＰＳ之ＣＤ－ＲＯＭ貨品多批，乙○○為逃漏關稅（
    此部分已由財政部關稅總局科處罰鍰），竟基於概括犯意，連續在嘉亨公司內，
    私自偽造ＳＯＮＹ公司及德國專業數據光學媒體公司之出貨發票，並偽簽ＳＯＮ
    Ｙ公司及德國專業數據光學媒體公司之負責人署押於該發票上，另將該每筆貨品
    之單價低列為美金四十三元、三百八十元（應為美金八十三元、三百九十元），
    並交由不知情之報關行，持向位於桃園縣中正機場附近之台北關稅局報關投單而
    加以行使該偽造發票，而以此手法逃漏關稅，因認被告涉犯刑法第二百十六條、
    第二百十條之罪嫌云云。
二、按犯罪事實應依證據認定之，無證據不得推定其犯罪事實，刑事訴訟法第一百五
    十四條定有明文。又認定不利於被告之事實，須依積極證據，苟積極證據不足為
    不利於被告事實之認定時，即應為有利於被告之認定，更不必有何有利之證據，
    最高法院三十年上字第八一六號著有判例可資參照。
三、經核公訴人認定被告右揭犯罪，無非係以右揭事實業據被告乙○○供承不諱，並
    有偽造之發票影本、真正發票影本、進口報單、台北關稅局處分書、財政部台北
    關稅局函、財政部關稅總局驗估處函等各在卷足憑云云，為其主要論據。訊據被
    告乙○○則堅決否右開事實，辯稱：伊所經營之嘉亨公司係德國專業數據光學媒
    體公司（Professional Digital Optical Media  GmbH & Co. KG)之台灣授權代
    理商，因該公司之銷售總部位於荷蘭，而產品則自德國或日本直接運送至台灣，
    不及開立發票，使嘉亨公司得以及時報關取得貨品，乃授權嘉亨公司代為製作發
    票，用以報關取貨，是以伊製作德國專業數據光學媒體公司之發票，確實取得該
    公司之授權，不構成偽造私文書之犯行；又嘉亨公司亦係新力香港分公司（Sony
     Electronics Devices(HK) Limited）之在台代理商，因新力香港分公司之總部
    位在日本東京，而銷售中心卻在香港，本件系爭型號為三一一之唯讀型光碟機又
    在馬來西亞工廠生產製作，致隨貨發票總是遲延，使嘉亨公司無法及時報關取得
    貨品，故新力香港分公司始授權嘉亨公司得以代為製作發票，用以報關取貨等語
    。經查：本院於八十八年三月一日以桃院華刑和八十七訴一七七字第四七二五號
    函台灣高等法院陳轉司法院函轉外交部囑託我駐德國外交單位詢問德國專業數據
    光學媒體公司是否曾授權予嘉亨公司自行製作發票，該公司之國際行銷部經理
    Fred van Zon於八十八年四月十二日回信稱（以下均經中譯）「．．．嘉亨公司
    係我們德國專業數據光學媒體公司在台灣之正式經銷商，因之，他們擁有許多權
    限。我記得由於特殊環境的關係，在一九九六年及一九九七年，我為了要使嘉亨
    公司能快速通關以便讓該公司能依其與其之客戶間之契約所定之送貨截止日前順
    利自海關取得貨物並送貨，我有授權予該公司簽發以此目的為宗旨之（通關）發
    票。．．．」，此一信函並經我德國代表處函轉台灣高等法院，再函轉本院，此
    有台灣高等法院八十八年四月廿九日（八八）院賓文實字第五三一四號函及其附
    件附卷可稽。被告又承本院八十八年四月十四日之庭諭，傳真系爭由嘉亨公司自
    行製作而為公訴人指稱係偽造之發票二紙及財政部台北關稅局所查得之由德國專
    業數據光學媒體公司所製作之發票二紙，並函詢德國專業數據光學媒體公司：
    有關嘉亨公司下訂單給德國專業數據光學媒體公司之程序，在德國專業數據光學
    媒體公司內是誰在負責處理嘉亨公司之訂單業務。為何所傳真之前開由嘉亨公
    司自行製作之發票二紙及財政部台北關稅局所查得之由德國專業數據光學媒體公
    司所製作之發票二紙會有數量及價格上之差異。在何種情況下，德國專業數據
    光學媒體公司會授權嘉亨公司製作相關之發票以通關。德國專業數據光學媒體公
    司之國際行銷部經理Fred van Zon於八十八年五月廿五日回函表示（均經中譯）
    ：「一、所有有關德國專業數據光學媒體公司在亞洲地區，除了日本之外的銷售
    業務，都是由我Fred van Zon處理的。德國專業數據光學媒體公司在台灣的業務
    亦是由我來處理。．．．嘉亨公司也是我們在台灣正式授權代理商。所有嘉亨公
    司下給德國專業數據光學媒體公司的訂單都是先下給我，然後我再要求我的助理
    人員處理相關之出貨事宜。由於我們的銷售總部位於荷蘭，同時我們的產品是德
    國或日本直接運送至台灣，我必須要處理所有出貨，以便於完成所有出貨之程序
    。你也可從所傳真來的發票．．．這段文字 『PDO訂單號碼FvZ-D-122、FvZ-D-1
    23』， 其中FvZ是我名字的縮寫，從這裏可以瞭解是我在處理嘉亨公司向德國專
    業數據光學媒體公司之所有訂購事宜。二、有關於（八十六年度偵字第一五三八
    八號）第十一頁及第十四頁的發票上，為何會有價格及數量上的差異，．．．。
    你由這兩張發票上應該可以知道這上面的產品是Fujitsu 品牌的磁光性重覆讀寫
    型光碟機，．．．。通常這種機器的損壞不良率約是五個百分點，所以我們德國
    專業數據光學媒體公司決定給予嘉亨公司五個百分點的備品作為其對台灣客戶的
    維修服務用。嘉亨公司所下的這個訂單是二百台機器，同時我們給予五個百分點
    共十台機器作為備品，總共出貨二一０台機器給嘉亨公司，不過我們只向嘉亨公
    司索取二百台機器的費用錢，每台四百元美金共八萬美金。這個總數八萬美金是
    嘉亨必須付給我們的貨款。不過從嘉亨公司處，我們瞭解他們必須向台灣海關申
    報確切的數目二一０台，當他們通過台灣海關時，當然同時總價款須約為八萬美
    金，這是為什麼在這兩張發票上你會發現有數量及單價上些許的差異性存在之緣
    故。三、有關於（八十六年度偵字第一五三八八號）第十二頁由嘉亨公司製作的
    發票及第十六頁、第十八頁由德國專業數據光學媒體公司製作的發票為何會有價
    格上的差異．．．。一開始我對這二五０台機器報給嘉亨公司的價格是每台三０
    九元美金，三千片的二三０MB光碟片是每片五．三元美金，這些光碟片是預計和
    光碟機一起銷售的，作為一個促銷活動。不過當這些機器及光碟片到達台灣機場
    時，嘉亨公司通知我們在台灣市場價格已下跌。經我瞭解所有情形後，我同意更
    改價格為每台 Fujitsu品牌的磁光性光碟機每台三八０元美金及二三０MB光碟片
    每片五元美金，有關於這些總價上的差異，我則在爾後嘉亨公司向德國專業數據
    光學媒體公司訂購的其他新產品中扣除該金額。四、我們的銷售總部位於荷蘭，
    而我們的產品則自德國或日本直接運送至台灣。很遺憾的，在從前我們總是來不
    及及時開立發票，尤其是那些用信用狀付款的發票，需要更多的紙上業及花費更
    多時間。可是貨物已經到了台灣機場卻沒有任何文件資料或相關文件足以報關通
    關，由於此，嘉亨公司無法及時取得這些貨品。經過我們接到嘉亨公司的抱怨並
    瞭解所有情形後，為了節省時間及讓他們能更快速通關，．．．，我們接受嘉亨
    公司可以開立製作上述發票來通過台灣海關，而該發票僅可以作為通過台灣海關
    之用，．．．。」，此有Fred van Zon親筆信函一紙在卷足憑。非惟如是，本院
    再於八十九年八月廿五日以桃院丁刑和八十七訴一七七字第三三六七八號函台灣
    高等法院陳轉司法院函轉外交部囑託我駐德國外交單位詢問德國專業數據光學媒
    體公司是否曾授權予嘉亨公司自行製作發票、在何情況下為該項授權、為何嘉亨
    公司所製作之通關發票與德國專業數據光學媒體公司製作之發票，在數量及價格
    上有不同之情形，並檢附系爭由嘉亨公司自行製作之發票（八十六年度偵字第一
    五三八八第十一頁及第十二頁之發票）供該公司酌參，該公司回信稱（以下均經
    中譯）「．．．前開二張發票均係由我們德國專業數據光學媒體公司所開發予我
    們的客戶嘉亨公司，該二張發票不是由嘉亨公司擅自開立的。．．．」。由上可
    見，出賣人德國專業數據光學媒體公司為便利快速通關起見，確實授權予買受人
    嘉亨公司自行開立系爭為公訴人指訴為偽造之通關發票，被告既為嘉亨公司之負
    責人，其代表嘉亨公司開立系爭通關發票，自係在德國專業數據光學媒體公司授
    權下所為，因之，其之行為不得指為偽造私文書。再查，被告又承本院八十八年
    四月十四日之庭諭，函詢新力香港分公司：該公司與嘉亨公司間之關係、在何種
    情況下，該公司會授權嘉亨公司製作相關之發票以通關。新力香港分公司之電腦
    週邊行銷部之資深經理Mineaki Suzuki於八十八年四月一日回函稱（以下均經中
    譯）「一、嘉亨公司是我們新力公司在台灣的代理商，幫助我們銷售新力品牌（
    電腦）儲存產品．．．。二、當我們開始與嘉亨公司生意往來時，我們沒有足夠
    的知識了解於發票上註記原始產地證明，在通過台灣海關是必須要記載的。這對
    嘉亨公司通關、進關時都會造成許多困擾，特別是我們型號三一一的新力品牌唯
    讀型光碟機是在馬來西亞工廠生產製造的，但是我們的銷售中心卻在香港，同時
    總部設在東京，因此隨貨發票總是遲延到達，這兩個理由讓我們必需要給予嘉亨
    公司自行開立這個型號的光碟機之發票作為通關之用，當然這發票上包含了各項
    發票上所必備的內容，而原產地證明也需註記在上面。．．．」，由是觀之，公
    訴人所指被告所涉偽開之新力香港分公司之發票之貨品既均為型號三一一之新力
    品牌唯讀型光碟機，此有嘉亨公司自行製作之發票與財政部台北關稅局查得之新
    力香港分公司嗣後自行開立之發票在卷可稽，則嘉亨公司自已為新力香港分公司
    授權開立通關發票，被告代表嘉亨公司開立通關發票自亦屬在本人授權下之所為
    ，其之行為不得指為偽造私文書。此外，復查無其他積極證據，足以證明被告有
    何上開犯行，被告犯罪尚屬不能證明，衡諸首開法條及判例要旨，自應依法諭知
    無罪之判決。
四、本案既經諭知無罪，則移送併辦之八十七年度偵字第二五六三號、第五五二四號
    、第六五七二號，均應退還檢察官另行依法處理。
據上論斷，應依刑事訴訟法第三百零一條第一項，判決如主文。
本案經檢察官何祖舜到庭執行職務
中      華      民      國      八十九    年    十      月      廿五    日
                                臺灣桃園地方法院刑事第一庭
                                      法  官    曾  雨  明
右正本證明與原本無異。
如不服本判決，應於判決送達後十日內向本院提出上訴狀( 應附繕本 )，上訴於
臺灣高等法院。
                                      書記官    戴  育  萍
中        華        民        國   八十九   年    十一    月    十八    日


司法院資訊處製作；財團法人民間司法改革基金會備份。
